【裁判字號】    99,消債更,291
【裁判日期】    991007
【裁判案由】    聲請更生程序
【裁判全文】
臺灣高雄地方法院民事裁定           99年度消債更字第291號
聲  請  人  甲○○
上列當事人聲請消費者債務清理事件，本院裁定如下：
主  文
聲請人甲○○自民國九十九年十月七日下午四時起開始更生程序
。
命司法事務官進行本件更生程序。
    理  由
一、聲請意旨略以：聲請人即債務人甲○○前向金融機構債權人
    辦理自用住宅借款、消費貸款、信用卡契約等致積欠有擔保
    及無擔保債務計新臺幣（下同）2,049,697 元，因無法清償
    債務，乃於民國99年3 月間與最大債權銀行上海商業儲蓄銀
    行股份有限公司（下稱上海銀行）進行前置協商，但因聲請
    人無法負擔任何還款條件，致使協商不成立，並因聲請人有
    不能清償之情事，復未經法院裁定開始清算程序或許可和解
    或宣告破產，爰依法聲請准予裁定更生等語。
二、按「債務人不能清償債務或有不能清償之虞者，得依本條例
    所定更生或清算程序，清理其債務。」，消費者債務清理條
    例第3 條定有明文。衡以消費者與金融機構間債之關係之發
    生，係依契約自由原則及相互間之信賴為基礎，此為社會經
    濟活動得以維繫及發展之重要支柱，債務人經濟窘迫，固不
    應任其自生自滅，債權人一方之利益，仍不能因之摒棄不顧
    。是債務人於協商程序中，自應本於個人實際財產及收支狀
    況，依最大誠信原則，商討解決方案。如終究不能成立協商
    ，於聲請更生或清算時，法院審酌上開條文所謂「不能清償
    或有不能清償之虞」，自宜綜衡債務人全部收支、信用及財
    產狀況，評估是否因負擔債務，而不能維持最基本之生活條
    件；所陳報之各項花費，是否確屬必要性之支出；如曾有協
    商方案，其條件是否已無法兼顧個人生活之基本需求等情，
    為其判斷之準據。
三、經查：
（一）聲請人前向各金融機構辦理自用住宅借款、消費貸款、信
      用卡契約等有擔保及無擔保債務計2,049,697 元。而聲請
      人於消費者債務清理條例施行後，於99年3 月間曾與最大
      債權銀行上海銀行進行前置協商，惟因聲請人無法負擔任
      何還款條件，致使協商不成立，此有財團法人金融聯合徵
      信中心前置協商專用債權人清冊、前置協商不成立通知書
      、聲請狀等在卷可稽（卷第18-20 頁、第30頁、第3 頁）
      ，堪認上情屬實。
（二）聲請人陳報名下無任何財產，其現任職於運昇工程行，從
      事行政助理工作，每月薪資為18,000元，此有收入切結書
      、財產歸屬資料清單附卷可證（卷第45頁、第11頁），均
      認屬實，是應以此為核算其償債能力之基礎。
（三）聲請人個人日常生活必要費用部分，審酌聲請人負債之現
      況，基於社會經濟活動之互賴及誠信，該日常生活所需費
      用，自應節制開支，不得有超越一般人最低生活標準之享
      受，否則反失衡平，本院參酌內政部社會司所公告歷年最
      低生活費一覽表，99年度高雄縣每人每月最低生活費標準
      為9,829 元，則聲請人每月最低生活費除有特殊情形並有
      證據證明者外，自宜以此為度，始得認係必要支出。
（四）綜上所述，依聲請人平均每月收入18,000元為核算基礎，
      扣除個人日常生活所需之必要費用9,829 元後，其餘額為
      8,171 元【計算式：18,000－9,829= 8,171】，而聲請人
      目前負債總額為2,049,697 元，以上開餘額按月攤還結果
      ，如不計利息，約21年期間始能清償完畢，如加計利息負
      擔，其還款年限顯然更長，有違消費者債務清理條例協助
      債務人重建更生之立法本意。審酌聲請人任職運昇工程行
      ，從事行政助理工作，非於公家單位或可預期將穩定之工
      作，堪認聲請人之債務大於財產，而有不能清償債務或有
      不能清償之虞之情事，準此，上開償債年限將使聲請人生
      活長期陷入窘境，於其目前身心狀況俱有不良影響，自非
      允當。從而，聲請人主張已不能清償債務，聲請本院准予
      更生，依所舉事證及本院調查結果，即無不合。
四、末按「法院開始更生程序之裁定，應載明其年、月、日、時
    ，並即時發生效力。」、「法院裁定開始更生或清算程序後
    ，得命司法事務官進行更生或清算程序，必要時得選任律師
    、會計師或其他適當之自然人或法人一人為監督人或管理人
    。」，消費者債務清理條例第45條第1 項、第16條第1 項分
    別定有明文。本件聲請人其目前收入及財產狀況，不能履行
    債務，有如上述。此外，復查無消費者債務清理條例第46條
    各款所定駁回更生聲請等事由，有本院民事紀錄科查詢表及
    臺灣高等法院被告前案紀錄表在卷可憑。且聲請人既非從事
    營業活動而屬受薪之消費者，所負無擔保或無優先權之債務
    總額亦未逾1,200 萬元。從而，聲請人聲請更生，洵屬有據
    ，應予准許，爰命司法事務官進行本件更生程序。
五、依消費者債務清理條例第11條第1 項、第45條第1 項、第16
    條第1 項，裁定如主文。
中    華    民    國     99    年    10    月    7    日
                 民事庭     法      官  邱泰錄
以上正本證明與原本無異。
本裁定已於99年10月7日下午4時公告。
本件不得抗告。
中    華    民    國     99    年    10    月    7    日
                            書  記  官  梁竫

司法院資訊處製作；財團法人民間司法改革基金會備份。
